---
title: "Hierachical Clustering"
output:
  html_document: 
    css: ~/D2Coding.css
    toc: true
    keep_md: true
---

```{r setup, include=FALSE}
knitr::opts_chunk$set(echo = TRUE, comment="")
```

# 응집형 계층적 클러스터링 (Agglomerative Hierachical Clustering)

## 그래프 기반 방법 (Graph based method)

### 단일 연결법 (Single linkage method)

```{r}
x <- c(1,2,2,4,5)
y <- c(1,1,4,3,4)
df <- data.frame(cbind(x,y))
df
```

\ 

산점도scatter plot of df

```{r}
plot(df, pch=19, xlim=c(0,6), ylim=c(0,6))
text(df[,1], df[,2], labels=paste0("p",1:5), pos=1)
```

\ 

거리행렬(proximity matrix) : squares of euclidian distance matrix for 5 points

```{r}
d <- dist(df, method="euclidian")
d

temp <- as.matrix(d)
temp
```

\ 

```{r}
diag(temp) <- 999
```

군집 간 최소 거리를 찾아야 하는데 diagonal elements는 군집내 거리라서 값이 모두 0이라서 이게 최솟값으로 안잡히게 하려고 임의의 큰 수를 넣어줌

\ 

#### 알고리즘

##### [iteration 1] 단일 데이터 포인트

먼저 거리행렬(temp)에서 최소거리인 점을 찾는다.

```{r}
which(temp==min(temp))
```

+ 2번째, 6번째 값이 최솟값으로 잡히는데 symmetric matrix라서 그러는 것

+ (1,2), (2,1) 성분인데, 1과 2가 거리가 가장 가까운 data point여서 군집으로 묶인다는 의미

\ 

거리행렬의 위치 표현방식

```{r}
matrix(1:25, 5,5)
```

\ 

그 중 하나만 선택해서 위치 저장

```{r}
pos <- which(temp==min(temp))[1]
pos
```

\ 

```{r}
if (pos %% ncol(temp)!=0){ # column 수로 위치(pos)를 나눈 나머지가 0이 아닌 경우

  c <- pos %/% ncol(temp) + 1 # column 수로 위치(pos)를 나눈 몫 + 1을 거리데이터의 column 위치로 저장
  r <- pos %% ncol(temp) # column 수로 위치(pos)를 나눈 나머지를 거리데이터의 row 위치로 저장

} else { # column 수로 위치(pos)를 나눈 나머지가 0인 경우

  c <- pos %/% ncol(temp) # column 수로 위치(pos)를 나눈 몫을 거리데이터의 column 위치로 저장
  r <- ncol(temp) # column 수를 거리데이터의 row 위치로 저장

  # row 위치를 저장할 때 column 수(ncol(temp))로 저장하는 것은 symmetric matrix이기 때문, nrow(temp)로 저장해도 됨

}
r
c
```

\ 

```{r}
temp[r,c]
min(temp)
```

\ 

```{r}
group <- c(2,2,3,4,6)
plot(df, pch=19, xlim=c(0,6), ylim=c(0,6), col=group)
text(df[,1], df[,2], labels=paste0("p",1:5), pos=1, col=group)
```

\ 

##### [iteration 2]

adjusted distance matrix by single linkage method

```{r}
temp.1 <- temp[-c(r,c),-c(r,c)]
temp.1 <- rbind(temp.1, `12`=0)
temp.1 <- cbind(temp.1, `12`=0)
temp.1
```

+ 최소값이 있던 행과 열을 제거한 후 새로 묶인 12 군집에 대한 행과 열을 추가

\ 

single / complete / average는 거리행렬이 업데이트 하는 방법에 따른 구분이다. 방법은 아래와 같다.

d[(12), 3] = min[ d(1, 3), d(2, 3)] <= 여기서 최소값을 사용하기 때문에 최단 연결법이라고 하는 것

```{r}
min(temp[1,3], temp[2,3])
```

\ 

d[(12), 4] = min[ d(1, 4), d(2, 4)]

```{r}
min(temp[1,4], temp[2,4])
```

\ 

d[(12), 5] = min[ d(1, 5), d(2, 5)]

```{r}
min(temp[1,5], temp[2,5])
```

\ 

```{r}
adj_dist <- c()
for (i in setdiff(1:ncol(temp), c(r,c))){
  adj_dist <- c(adj_dist, min(temp[r,i], temp[c,i]))
}
adj_dist <- c(adj_dist, 999)
temp.1[nrow(temp.1), ] <- adj_dist
temp.1[ ,ncol(temp.1)] <- adj_dist
temp.1
```

\ 

```{r}
pos <- which(temp.1==min(temp.1))[1]
pos
if (pos %% ncol(temp.1)!=0){
  c <- pos %/% ncol(temp.1) + 1
  r <- pos %% ncol(temp.1)
} else {
  c <- pos %/% ncol(temp.1)
  r <- ncol(temp.1)
}
r
c
```

+ 4와 5의 거리가 가장 가깝다.

\ 

```{r}
group <- c(2,2,3,4,4)

plot(df, pch=19, xlim=c(0,6), ylim=c(0,6), col=group)
text(df[,1], df[,2], labels=paste0("p",1:5), pos=1, col=group)
```

\ 

##### [iteration 3]

```{r}
temp.2 <- temp.1[-c(r,c),-c(r,c)]
temp.2 <- rbind(temp.2, `45`=0)
temp.2 <- cbind(temp.2, `45`=0)
temp.2
```

\ 

d[(1, 2), (4, 5)] = min[d{(1, 2), 4}, d{(1, 2), 5}]

```{r}
min(temp.1[2,4], temp.1[3,4])
```

\ 

d[(4, 5), 3] = min[d(4, 3), d(5, 3)]

```{r}
min(temp.1[2,1], temp.1[3,1])
```

\ 

```{r}
adj_dist <- c()
for (i in setdiff(1:ncol(temp.1), c(r,c))){
  adj_dist <- c(adj_dist, min(temp.1[r,i], temp.1[c,i]))
}
adj_dist <- c(adj_dist, 999)
temp.2[nrow(temp.2), ] <- adj_dist
temp.2[ ,ncol(temp.2)] <- adj_dist
temp.2
```

\ 

```{r}
pos <- which(temp.2==min(temp.2))[1]
pos
if (pos %% ncol(temp.2)!=0){
  c <- pos %/% ncol(temp.2) + 1
  r <- pos %% ncol(temp.2)
} else {
  c <- pos %/% ncol(temp.2)
  r <- ncol(temp.2)
}
r
c
```

+ 3과 45의 거리가 가장 가깝기 때문에 하나의 군집으로 묶인다.

\ 

```{r}
group <- c(2,2,3,4,4)

plot(df, pch=19, xlim=c(0,6), ylim=c(0,6), col=group)
text(df[,1], df[,2], labels=paste0("p",1:5), pos=1, col=c(2,2,6,6,6))
```

\ 

##### [iteration 4]

```{r}
temp.3 <- temp.2[-c(r,c),-c(r,c), drop=F]
temp.3 <- rbind(temp.3, `345`=0)
temp.3 <- cbind(temp.3, `345`=0)
temp.3
```

\ 

d(12, 345) = min[d(12, 3), d(12, 45)]

```{r}
min(temp.2[3,2], temp.2[1,2])
```

\ 

```{r}
adj_dist <- c()
for (i in setdiff(1:ncol(temp.2), c(r,c))){
  adj_dist <- c(adj_dist, min(temp.2[r,i], temp.2[c,i]))
}
adj_dist <- c(adj_dist, 999)
temp.3[nrow(temp.3), ] <- adj_dist
temp.3[ ,ncol(temp.3)] <- adj_dist
temp.3
```

\ 

#### cluster 패키지의 hclust함수의 결과와 같은지 확인

```{r}
library(cluster)
hc <- hclust(d, method="single")
hc
```

\ 

```{r}
plot(hc, ylab="distance")
```

